臺灣臺北地方法院小額民事判決
111年度北小字第2469號
原      告  臺北市建築物公共安全檢查商業同業公會

法定代理人  林子翃
訴訟代理人  劉進明
被      告  保固大樓管理委員會

法定代理人  蔡靖一
訴訟代理人  郭錦茂律師
上列當事人間請求返還不當得利事件，本院於民國111年7月8日
言詞辯論終結，判決如下：
　　主　　文
原告之訴駁回。
訴訟費用新臺幣1,000元由原告負擔。　　
　　理由要領
一、原告主張伊為門牌號碼臺北市○○○路0段000號6樓之7房屋（
    下稱系爭房屋）之承租人，系爭房屋坐落於被告管理之保固
    大樓。原告向訴外人林立邕承租系爭房屋，租賃期間自民國
    105年5月16日起至110年5月15日止，惟被告未依法召開區分
    所有權人會議訂定繳納管理費及其計算方式，卻向原告收取
    108年3月1日起至110年5月15日止之管理費共86,390元（計
    算式：3,260元×26.5個月＝86,390元），被告無法律上原因
    受有利益，致原告受有損害等情，並提出保固大樓管理規約
    、原告與林立邕間之租賃契約、系爭房屋之108年3月1日起
    至110年5月15日之管理費收據等件影本為據（卷第13-73頁
    ）。被告則以本件管理費繳納義務人為出租人即系爭房屋區
    分所有權人林立邕，兩造間無收繳管理費之關係存在，被告
    係依法收取管理費，無不當得利可言等語資為抗辯。經查：
(一)按無法律上之原因而受利益，致他人受損害者，應返還其利
    益，民法第179條前段定有明文。主張不當得利請求權存在
    之當事人，對於不當得利請求權之成立，應負舉證責任，即
    應證明他方係無法律上之原因而受利益，致其受有損害；如
    受利益人係因給付而得利時，所謂無法律上之原因，係指給
    付欠缺給付之目的；故主張該項不當得利請求權存在之當事
    人，應舉證證明該給付欠缺給付之目的（最高法院103年度
    台上字第2198號判決意旨參照）。次按收益、公共基金及其
    他經費之收支、保管及運用，為管理委員會職務之一，公寓
    大廈管理條例第36條第7款定有明文，而保固大樓管理規約
    第10條第1項第2款則約定區分所有權人應遵照區分所有權人
    會議議決之規定向管理委員會繳交管理費（卷第137頁），
    是被告自有向區分所有權人收取管理費之職權。
(二)查原告與林立邕間之租賃契約就管理費之負擔，並未約定由
    承租人或出租人負擔（卷第25頁），本件保固大樓之管理費
    自應由區分所有權人林立邕負擔。又核之原告提出之管理費
    收據聯（卷第31-73頁），繳款人均為林立邕，並非原告，
    原告自承其代林立邕繳交管理費（卷第179-180頁），則本
    件不當得利之受益人為林立邕而非被告，原告主張被告受有
    不當得利，應屬無據。
(三)綜上，原告依不當得利之法律關係，請求被告給付原告86,3
    90元及法定遲延利息，為無理由，應予駁回。
二、本件事證已臻明確，兩造其餘攻擊防禦方法，於本判決結果
    不生影響，爰不一一論述，併此敘明。
三、訴訟費用負擔之依據：民事訴訟法第78條。本件訴訟費用額
    ，依後附計算書確定如主文所示金額。
中　　華　　民　　國　　111 　年　　7 　　月　　22　　日
　　　　　　　　　臺灣臺北地方法院臺北簡易庭
　　　　　　　　　　　　　　　法　官　蔡玉雪
以上正本證明與原本無異。
如不服本判決，須以違背法令為理由，於判決送達後20日內向本
庭提出上訴狀（應按他造當事人之人數附繕本）；如委任律師提
起上訴者，應一併繳納上訴審裁判費。
中　　華　　民　　國　　111 　年　　7 　　月　　22　　日
　　　　　　　　　　　　　　　書記官　陳黎諭
計   算   書：
項　　　　目　　　　　　金額（新臺幣）　　備　　註
第一審裁判費　　　　　　1,000元
合　　　　計　　　　　　1,000元
附錄：
一、民事訴訟法第436條之24第2項：
　　對於小額程序之第一審裁判上訴或抗告，非以其違背法令為
    理由，不得為之。
二、民事訴訟法第436條之25：
　　上訴狀內應記載上訴理由，表明下列各款事項：
    ㈠原判決所違背之法令及其具體內容。
    ㈡依訴訟資料可認為原判決有違背法令之具體事實。